臺灣桃園地方法院交通事件裁定　　　　　　　　　　　九十三度交聲字第一七八號
　　異　議　人　國駿通運股份
　　　　　　　　有限公司
　　代　表　人　張傳爐
　　代　理　人　呂俊儀
右異議人因違反道路交通管理處罰條例案件，對於交通部公路總局新竹區監理所中壢
監理站於九十三年三月十五日所為之壢監裁字第裁五三─Ｃ00000000號裁決
所為之處分不服，聲明異議，本院裁定如左：
    主  文
異議駁回。
    理  由
一、原處分機關處分意旨略以：異議人國駿通運股份有限公司所有車牌號碼○五五─
    ＧＳ號，於民國九十三年元月一日十三時五十四分許，由該公司之司機駕駛，行
    經台北縣板橋市○○道路四汴頭水門前，屬排洪溝渠涵洞橋樑之路段，汽車裝載
    貨物重超過所行駛橋樑規定之載重限制（該道路限制二十公噸，異議人之車輛載
    重達四十點七公噸），爰依道路交通管理處罰條例第二十九條之二第三項規定處
    罰異議人新臺幣（下同）柒萬參千元整。
二、異議意旨略以：異議人所聘僱之司機張鑑成，於右揭時間，駕駛異議人所有之營
    業曳引車○五五—ＧＳ號，裝載四十一公噸之廢土，行經右述限重二十公噸之路
    段，因該限重二十公噸之交通標誌，並非設立於道路支線進入防汛路幹道之入口
    處，而係設置在防汛路幹道路邊，當汽車行經該路段標誌前，不能迴轉（有分隔
    島），前方又無立即駛離該路段之道路支線，使駕駛人無可避免的違規。另異議
    人所有之前述營業曳引車，核准載重為三十五公噸，經舉發載重四十一公噸，實
    超重六公噸，依道路交通管理處罰條例第二十九條之二第三項，應處以新台幣壹
    萬陸仟元整，另依道路交通管理處罰條例第六十條第二項第二款或第三款之規定
    ，處以新台幣九佰元罰鍰，兩項合計新台幣壹萬陸仟九佰元整，此部分異議人已
    繳納完畢，惟原處分機關竟處以新台幣柒萬參千元，異議人不服，爰依法聲明異
    議。
三、按「汽車裝載貨物超過所行駛橋樑規定之載重限制者，處汽車駕駛人罰鍰，其應
    歸責於汽車所有人時，除依第三項處汽車所有人罰鍰及記該汽車違規紀錄一次外
    ，汽車駕駛人仍應依第六十三條第一項第二款規定記違規點數二點」、「有前二
    項規定之情形者，應責令改正或當場禁止通行，並處新臺幣一萬元罰鍰，超載十
    公噸以下者，以總超載部分，每一公噸加罰新臺幣一千元；超載逾十公噸至二十
    公噸以下者，以總超載部分，每一公噸加罰新臺幣二千元；超載逾二十公噸至三
    十公噸以下者，以總超載部分，每一公噸加罰新臺幣三千元；超載逾三十公噸者
    ，以總超載部分，每一公噸加罰新臺幣五千元。未滿一公噸以一公噸計算」，道
    路交通管理處罰條例第二十九條之二第二項、第三項分別定有明文。
四、訊據異議人國駿通運股份有限公司之代理人坦承於右述時間，該公司之司機，駕
    駛該公司所有之上開車輛，行經上開違規地點，而遭警員攔停過磅後舉發等情不
    諱，惟辯稱：異議人所有之○五五—ＧＳ號營業曳引車可以載重三十五公噸，所
    以沒有超重，另該地段的標誌設置，必須在前面就要設置，讓車輛可以選擇轉出
    該路段，但是本件違規路段，設立標誌之地點，已經沒有其他道路可以轉出云云
    。經查：
  (一)本件異議人為上開違規車輛之所有人，業據異議人之代理人所是認，並有汽車新
    領牌照登記書一份在卷可稽。又違規路段係屬排洪溝渠涵洞橋樑，限重二十公噸
    ，此有現場照片四紙在卷可稽。而異議人之使用人於違規當日駕駛上開車輛，經
    過磅稱重結果達四○點七六公噸一情，復有舉發通知單一紙附卷可考，且為異議
    人所是認。是異議人之使用人駕駛上開車輛，行經限重二十公噸之橋樑，超重二
    十一公噸（四捨五入）之事實，至為明確。是依道路交通管理處罰條例第二十九
    條之二第二項、第三項之規定，自應裁處異議人七萬三千元之罰鍰（計算式：１
    ００００＋２１【公噸】×３０００【超重部分每公斤罰三千元】＝７３０００
    元）。
  (二)異議人雖執上詞置辯，惟查：
    (1)按道路交通管理處罰條例第二十九條之二第一項規定：「汽車裝載貨物超過核
      定之總重量、總聯結重量者，處汽車所有人之罰鍰。．．．。」，第二項則有
      ：「汽車裝載貨物超過所行駛橋樑規定之載重限制者，處汽車駕駛人罰鍰。．
      ．．。」之規定，此二項之立法目的不同，前者係從維護車輛本身結構著眼，
      避免駕駛人超載，致危害車輛本身之結構，進而影響行車安全。而第二項之規
      定，則係在防止橋樑因載重過重，超過負荷，致損害於橋樑之安全，二項規定
      之保護法益不同。本件係依第二項之規定舉發異議人，則是否超過限重，以及
      超重多少，自是以該路段之限重為準，而非依車輛之規定載重為準。茲異議人
      之司機所裝載之貨品既達四十點七六公噸，所行駛之橋樑為限重二十公噸，是
      原處分機關認定異議人裝載貨物超重二十一公噸，並無違誤。異議人所辯：營
      業曳引車可以載重三十五公噸，所以沒有超重云云，容有誤會。
    (2)異議人另指案發地點並無其他道路可以轉出，故其違規行駛係屬無可避免云云
      。惟查，本院依職權向台北縣政府警察局函查：該路段是否有適宜之道路供駕
      駛轉出，經查詢結果：本件違規路段即防汛道路四汴頭水門前約兩百公尺處有
      替代道路可行駛板橋市○○路，此有台北縣政府警察局板橋分局九十三年六月
      二十四日板警行裁字第○九三○○二二四八八號函及現場採證照片四張在卷可
      參，是異議人此部分所辯亦不足採。
  (三)縱合上述，原處分機關依道路交通管理處罰條例第二十九條之二第二項、第三項
    規定處罰異議人柒萬參千元整，核無不合。本件異議人之異議非有理由，應予駁
    回。
據上論斷，應依道路交通管理處罰條例第八十七條第二項、道路交通案件處理辦法第
十九條，裁定如主文。
中　　　華　　　民　　　國　　九十三　　年　　　七　　　月　　 三十 　　日
                                臺灣桃園地方法院交通法庭
                                    法    官  李  桂  英
右正本證明與原本無異。
如不服本裁定，應於裁定送達後五日內向本院提出抗告狀。
                                    書 記 官  張  淑  芬
中　　　華　　　民　　　國　　九十三　　年　　　八　　　月　　  三  　　日
